臺灣高等法院民事判決　　　　　　　　　 95年度上字第866號
上　訴　人　豪泰汽車客運股份有限公司
法定代理人　丁○○
訴訟代理人　李振生律師
被　上訴人　乙○○
　　　　　　甲○○
上列當事人間請求損害賠償事件，上訴人對於中華民國95年9月4
日臺灣新竹地方法院95年度訴字第334號第一審判決，提起一部
上訴，並為聲明之減縮，本院於96年1月16日言詞辯論終結，判
決如下：
    主      文
原判決關於駁回上訴人後開第二項之訴部分，並訴訟費用之裁判
（確定部分除外）均廢棄。
上廢棄部分，被上訴人應與原審共同被告丙○○連帶給付上訴人
新台幣壹拾萬零肆佰捌拾貳元，及自民國95年4月18日起至清償
日止，按年利率5%計算之利息。但原審共同被告丙○○或被上訴
人之一方如為給付，他方於其給付範圍內免給付義務。
其餘上訴及假執行之聲請均駁回。
第一審（確定部分除外）、第二審訴訟費用，由被上訴人連帶負
擔百分之四，餘由上訴人負擔。
    事實及理由
一按於第二審為訴之變更或追加，非經他造同意，不得為之。但
  擴張或減縮應受判決事項之聲明者，不在此限。民事訴訟法第
  446條第1項但書、第255條第1項但書第3款定有明文。查上訴
  人於民國95年9月15日上訴聲明為：(一)原判決不利於上訴人部
  分廢棄。(二)前項廢棄部分，被上訴人應與原審共同被告丙○○
  連帶給付上訴人新台幣（下同）298萬5,735元及自95年4月5日
  起至清償日止，按年利率5%計算之利息。如有一被上訴人給付
  ，其他被上訴人於其給付範圍內免給付之義務（上訴人已於95
  年12月29日撤回對丙○○之上訴，本院卷第89頁）。嗣於95年
  11月21日本院準備程序期日，當庭撤回對原審判決駁回其營業
  損失10萬4,760元及修復費部分本息之上訴，僅對被上訴人上
  訴請求就原審判命丙○○給付部分連帶給付等語（本院卷第74
  頁），並於95年12月21日具狀就上開聲明(二)連帶給付之本金部
  分減縮為283萬8,857元，復於96年1月16日本院言詞辯論期日
  ，就上開聲明利息部分，減縮自95年4月18日起算，且更正該
  項聲明後段為「但原審共同被告丙○○如為給付，被上訴人於
  其給付範圍內免給付義務」（本院卷第92頁反面）。核其嗣後
  聲明，僅係減縮應受判決事項之聲明，合於首揭規定，應予准
  許。又本件被上訴人經合法通知，未於言詞辯論期日到場，核
  無民事訴訟法第386條所列各款情形，爰依上訴人之聲請，由
  其一造辯論而為判決。
二上訴人主張：丙○○係伊所僱用之司機，於91年7月3日駕駛伊
  所有之車號AG-112號營業用大客車（下稱系爭大客車），在國
  道一號新竹交流道，分別撞及訴外人李政道駕駛之天霖企業股
  份有限公司（下稱天霖公司）所有自小客車（車號T8-1675號
  ）、孫慶成駕駛之汪秋芬所有自小客車（車號8U-2262號），
  致李政道受傷、天霖公司車內所載貨物毀損，伊所有系爭大客
  車及天霖公司與汪秋芬各有之自小客車亦毀損。經李政道、天
  霖公司訴請伊與丙○○連帶賠償獲准，伊已依確定判決分別給
  付李政道75萬5,591元、天霖公司164萬4,357元；另汪秋芬所
  有自小客車受損部分，由泰安產物保險股份有限公司（下稱泰
  安產險公司）賠付後，取得代位權而訴請伊與丙○○連帶賠償
  獲准，亦由伊給付泰安產險公司33萬8,427元。伊就上開賠付
  李政道、天霖公司、泰安產險公司之金額，爰依民法第188條
  第3項規定，向丙○○求償之，並就伊於上開事故所受損害10
  萬0,482元（含拖吊費7,000元、修復費工資7萬7,000元及經扣
  除折舊部分之零件費1萬6,482元），依民法第184條規定，請
  求丙○○賠償。又被上訴人為丙○○之職務保證人，自應就丙
  ○○執行職務所致損害，連帶負責，伊曾於92年3月21日發函
  請求被上訴人負保證人責任，惟未獲置理。為此依民法第184
  條第1項、第188條第3項、第756條之1規定，求為命被上訴人
  與丙○○連帶給付283萬8,857元及其利息。但丙○○如為給付
  ，被上訴人於其給付範圍內免給付義務之判決等語（未繫屬本
  院部分，不予另贅）。
三原審為上訴人部分勝訴之判決，即判命丙○○應給付上訴人
  283萬8,857元，及自95年4月5日起至清償日止，按年利率5%計
  算之利息，另駁回上訴人其餘之訴（即上訴人請求丙○○給付
  車損折舊差額42,118元及營業損失10萬4,760元，與對乙○○
  、甲○○之請求）。丙○○就其敗訴部分，未提起上訴。上訴
  人對被上訴人提起上訴（上訴人原本對敗訴部分全部提起上訴
  ，嗣已撤回對丙○○之上訴及減縮上訴聲明，該部分即告確定
  ，詳前揭一所述），其上訴及減縮聲明為：
  (一)原判決不利於上訴人後開部分廢棄。
  (二)上廢棄部分，被上訴人應與丙○○連帶給付上訴人283萬8,8
    57元，及自95年4月18日起至清償日止，按年利率5%計算之
    利息。但丙○○如為給付，被上訴人於其給付範圍內免給付
    義務。
  (三)願供擔保，請准宣告假執行。
四上訴人主張丙○○為其所僱用之司機，被上訴人為丙○○之職
  務保證人，丙○○於前揭時、地發生車禍，致李政道受傷、天
  霖公司貨物毀損、其所有系爭大客車及天霖公司與汪秋芬各有
  之自小客車亦受損，經法院判命其與丙○○連帶賠償李政道、
  天霖公司、泰安產險公司確定，其已依序給付李政道75萬5,59
  1元、天霖公司164萬4,357元、泰安產險公司33萬8,427元，其
  又支出系爭大客車拖吊及修復費計10萬0,482元，其於92年3月
  21日發函請求被上訴人負保證人責任等事實，業據提出勞動契
  約書、員工保證書、切結書（原審卷第46-50頁）、存證信函
  、回執（本院卷第11-13、69頁）、台灣新竹地方法院92年度
  訴字第416號、本院93年度上字第834號民事判決（原審卷第8-
  31頁，本院卷第30-52頁）、台灣士林地方法院92年度士保險
  簡字第16號宣示判決筆錄（原審卷第40、41頁，本院卷第28、
  29頁）、和解書暨計算式（原審卷第32、33頁，本院卷第62、
  63頁）、存摺明細、支票存款存提紀錄查詢單（原審卷第35-
  39頁）、估價單、行車執照（原審卷第42、77、78頁）等件為
  證，並為丙○○及被上訴人所不爭執，復經本院調閱上開案卷
  查明無誤，且有泰安產險公司95年11月28日 (95)個理字第065
  號函可稽（本院卷第86頁），應堪信為真實。
五按人事保證者，謂當事人約定，一方於他方之受僱人將來因職
  務上之行為而應對他方為損害賠償時，由其代負賠償責任之契
  約。人事保證約定之期間，不得逾3年。逾3年者，縮短為3年
  。人事保證未定期間者，自成立之日起有效期間為3年。民法
  第756條之1、第756條之3分別定有明文。次按於人事保證契約
  有效期間內，如有保證人應負保證責任之事由發生，保證人即
  應負賠償責任，不因保證契約期間屆滿而受影響。最高法院93
  年度台再第18號判決參照。又民法第756條之1立法理由明揭：
  「本條規定人事保證之意義。一般所稱之人事保證，或稱職務
  保證，乃係就僱傭或其他職務關係中將來可能發生之債務所為
  具有繼續性與專屬性，而獨立負擔損害賠償責任之一種特殊保
  證，惟仍係就受僱人之行為而代負損害賠償責任。為免人事保
  證之保證人負過重之責任，爰明定其責任範圍為他方受僱人將
  來因職務之行為而應負之損害賠償責任，惟不及於僱用人對於
  受僱人之求償權，亦不及於非損害賠償債務，如受僱人因故逃
  匿而代為搜尋是」。經查：
  (一)被上訴人出具予上訴人之保證書內載：「立保證書人乙○○
    、甲○○（即被上訴人）今保證丙○○……在豪泰汽車客運
    公司（即上訴人）充任駕駛員職務在職期中操守廉潔恪遵一
    切規章法令倘今有營私舞弊虧短公款損毀公物或怠忽職守致
    公司蒙受損失等情事，本保證人願負賠償及法律上應有之責
    任，並遵守保證書所訂保證規約情願放棄先訴抗辯權所具保
    證書是實。」（原審卷第46頁），可知被上訴人之保證範圍
    在被保證人即丙○○有發生「營私舞弊、虧短公款、損毀公
    物、或怠忽職守」致上訴人蒙受損失等情事時，被上訴人就
    上訴人因此所受之損害，負賠償責任；亦即上訴人因丙○○
    怠忽職守過失執行職務，所引起之損害，被上訴人均應負保
    證責任。
  (二)丙○○受僱為上訴人之司機，以駕駛車輛為其職務，丙○○
    駕駛系爭大客車，因過失肇事致李政道受傷、天霖公司車損
    及貨損、汪秋芬車損，已如前述，足見丙○○係過失執行駕
    駛職務即為怠忽職守，其因此致人、車受損，依民法第188
    條第1項規定，上訴人與丙○○對上開損害應負連帶賠償責
    任，惟丙○○迄未賠償，上訴人已賠償李政道75萬5,591元
    、天霖公司164萬4,357元、泰安產險公司33萬8,427元，均
    可依民法第188條第3項規定，向丙○○求償；另上訴人因系
    爭大客車受損而支出拖吊費及修復費（已扣除零件折舊部分
    ）合計10萬0,482元，亦得依民法第184條第1項規定，請求
    丙○○賠償。
  (三)被上訴人就丙○○之職務，於90年9月14日出具保證書（原
    審卷第46頁），因該人事保證並未約定期間，而上開車禍係
    發生於91年7月3日，上訴人與丙○○同遭李政道、天霖公司
    、泰安產險公司先後起訴請求連帶賠償，上訴人並於92年3
    月21日函催被上訴人負保證人責任，且於95年1月6日賠付完
    畢，依前揭說明，本件人事保證雖至93年9月14日失其效力
    ，惟在其有效期間內，發生丙○○怠忽職守致上訴人蒙受之
    損失，被上訴人自應負賠償責任，但其責任範圍限於丙○○
    因職務之行為而應負之損害賠償責任，揆諸前開立法理由，
    並不及於上訴人對於丙○○之求償權，以免被上訴人所負之
    人事保證人責任過重。是上訴人因系爭大客車受損而支出拖
    吊費及修復費（已扣除零件折舊部分）合計10萬0,482元，
    自屬丙○○因職務之行為而應負之損害賠償責任，上訴人依
    前揭民法第756條之1規定，請求被上訴人連帶賠償之，洵屬
    有據。至於上訴人賠償李政道、天霖公司、泰安產險公司部
    分，固可依民法第188條第3項規定，向丙○○求償，然非屬
    被上訴人保證之範圍，上訴人自不得請求被上訴人與丙○○
    連帶賠償（本院95年度上字第5號民事判決亦同此見解）。
六從而，上訴人依民法第756條之1規定，請求被上訴人與丙○○
  連帶給付10萬0,482元及自95年4月18日起算之法定遲延利息，
  為有理由，應予准許。逾此範圍之請求，為無理由，不應准許
  。其假執行之聲請亦失所附麗，應併予駁回。而被上訴人與丙
  ○○就上開損害賠償債務，其間有不真正連帶債務關係，如丙
  ○○為給付時，被上訴人於其給付範圍內免給付義務，反之亦
  然。上開應准許部分，原審為上訴人敗訴之判決，尚有未洽，
  上訴人就此部分指摘原判決不當，求予廢棄改判，為有理由，
  爰由本院將原判決此部分予以廢棄，改判如主文第二項所示。
  另，上訴人就上開應准許部分，陳明願供擔保，聲請宣告假執
  行，因其上訴利益未逾150萬元，不得上訴第三審，本院就此
  部分判決後已告確定，上訴人聲請准供擔保宣告假執行，自非
  所許。至於上開請求不應准許部分，原審為上訴人敗訴之判決
  ，並駁回其假執行之聲請，理由雖有不同，結論則無二致，仍
  應予以維持，上訴意旨求予廢棄改判，為無理由，應駁回其上
  訴。又本件事證已臻明確，上訴人其餘之攻擊方法及未經援用
  之證據，經本院斟酌後，認為不足以影響本判決之結果，自無
  逐一詳予論駁之必要，併此敘明。
七據上論結，本件上訴為一部有理由，一部無理由，依民事訴訟
  法第463條、第450條、第449條第2項、第385條第1項前段、第
  79條、第85條第2項，判決如主文。
中　　華　　民　　國　　96　　年　　 1　　 月　　30　 日
                    民事第十六庭
                        審判長法　官  沈方維
                              法　官  湯美玉
                              法　官  張競文
正本係照原本作成。
上訴人如不服本判決，應於收受送達後20日內向本院提出上訴書
狀，其未表明上訴理由者，應於提出上訴後20日內向本院補提理
由書狀（均須按他造當事人之人數附繕本）上訴時應提出委任律
師或具有律師資格之人之委任狀；委任有律師資格者，另應附具
律師資格證書及釋明委任人與受任人有民事訴訟法第466條之1第
1項但書或第2項（詳附註）所定關係之釋明文書影本。
被上訴人不得上訴。
中　　華　　民　　國　　96　　年　　1 　　月　　30　　日
　　　　　　　　　　　　　　　書記官  章大富
附註：
民事訴訟法第466條之1（第1項、第2項）：
對於第二審判決上訴，上訴人應委任律師為訴訟代理人。但上訴
人或其他法定代理人具有律師資格者，不在此限。
上訴人之配偶、三親等內之血親、二親等內之姻親，或上訴人為
法人、中央或地方機關時，其所屬專任人員具有律師資格並經法
院認為適當者，亦得為第三審訴訟代理人。
